臺灣宜蘭地方法院民事裁定　　　　　　　100年度輔宣字第1號
聲　請　人　宜蘭縣政府
法定代理人　林聰賢
非訟代理人　陳舒榕
上列聲請人聲請輔助宣告事件，本院裁定如下：
    主  文
宣告吳末昭（男，民國○○○年○月○○日生，身分證統一編號
：Ｚ000000000，住宜蘭縣頭城鎮○里里○○鄰○○路○段一０一
號之一）為受輔助宣告之人。
選定宜蘭縣政府為受輔助宣告之人吳末昭（男，民國○○○年○
月○○日生，身分證統一編號：Ｚ000000000，住宜蘭縣頭城鎮○
里里○○鄰○○路○段一０一號之一）之輔助人。
聲請程序費用新臺幣壹仟元由受輔助宣告之人負擔。
    理  由
一、聲請意旨略以：應受輔助宣告之人吳末昭（男，民國○○○
    年○月○○日生，身分證統一編號：Ｚ000000000，住宜蘭縣
    頭城鎮○里里○○鄰○○路○段一０一號之一）因患精神分
    裂症，致其為意思表示或受意思表示，或辨識其意思表示效
    果之能力顯有不足，且聲請人無親屬，現由主管機關即聲請
    人照顧，爰依民法第十五條之一第一項聲請准予宣告吳末昭
    為受輔助宣告之人，並為維護應受輔助宣告之人之各項權益
    ，併請選定聲請人為應受輔助宣告之人吳末昭之輔助人等語
    。並提出應受輔助宣告之人之身心障礙手冊、戶籍謄本、海
    天醫院診斷證明書、稅務電子閘門財產所得調件明細表及同
    意書等件在卷為證。
二、按對於因精神障礙或其他心智缺陷，致其為意思表示或受意
    思表示，或辨識其意思表示效果之能力，顯有不足者，法院
    得因本人、配偶、四親等內之親屬、最近一年有同居事實之
    其他親屬、檢察官、主管機關或社會福利機構之聲請，為輔
    助之宣告。民法第十五條之一第一項定有明文。
三、本院審驗應受輔助宣告之人吳末昭之心神狀況，並採用海天
    醫院民國一百年四月十九日海基字第一０００００二六號函
    覆，由該院精神科專科醫師李忠麟、陳國基製作之精神鑑定
    報告書所載：(一)應受輔助宣告之人吳末昭無親屬，具有幻聽
    及妄想症狀，先前居住貨櫃屋內，經常外出遊蕩，嗣由聲請
    人評估後，於九十九年十二月七日安置該院護理之家。入院
    時應受輔助宣告之人外觀髒亂，談話多被動，尚可回答簡單
    問題，需他人協助照顧，然可於督導下完成簡單事務；(二)應
    受輔助宣告之人可專注於測驗會談之問題，但因記憶功能下
    降與部分妄想干擾，溝通侷限於簡單且立即之問題，綜合評
    估約為輕度智能障礙，主要缺陷為記憶功能衰退；(三)應受輔
    助宣告之人意識清楚，人時地物之定向大致無異常，語言瞭
    解能力尚可，表達簡短，情緒穩定但表情較為防衛，經規則
    藥物治療後，病情穩定，日常生活可於工作人員督導下，完
    成基本清潔事務；(四)應受輔助宣告之人診斷為精神分裂症，
    經規則治療後，未受明顯幻覺及妄想症狀干擾，但其記憶功
    能下降，日常生活功能不佳而需協助督促，理智功能缺損，
    抽象思考及邏輯推理能力低落，無法有效判斷及主張等情，
    認吳末昭確因辨識能力顯有不足而有受輔助宣告之必要，爰
    依首揭法條規定，宣告吳末昭為受輔助宣告之人。
四、按受輔助宣告之人，應置輔助人。輔助人及有關輔助之職務
    ，準用第一千一百十一條至第一千一百十一條之二之規定。
    民法第一千一百一十三條之一定有明文。再按，法院為監護
    之宣告時，應依職權就配偶、四親等內之親屬、最近一年有
    同居事實之其他親屬、主管機關、社會福利機構或其他適當
    之人選定一人或數人為監護人。法院為前項選定及指定前，
    得命主管機關或社會福利機構進行訪視，提出調查報告及建
    議。監護之聲請人或利害關係人亦得提出相關資料或證據，
    供法院斟酌。法院選定監護人時，應依受監護宣告之人之最
    佳利益，優先考量受監護宣告之人之意見，審酌一切情狀，
    並注意下列事項：受監護宣告之人之身心狀態與生活及財
    產狀況；受監護宣告之人與其配偶、子女或其他共同生活
    之人間之情感狀況；監護人之職業、經歷、意見及其與受
    監護宣告之人之利害關係；法人為監護人時，其事業之種
    類與內容，法人及其代表人與受監護宣告之人之利害關係。
    民法第一千一百十一條、第一千一百十一條之一分別定有明
    文。查聲請人宜蘭縣政府為主管機關，由其擔任受輔助宣告
    之人之輔助人，自當合於受輔助宣告之人之最佳利益。復查
    亦無不宜由聲請人輔助受輔助宣告之人之法定事由，爰依法
    併予選定聲請人即宜蘭縣政府擔任受輔助宣告之人吳末昭之
    輔助人如主文。
五、依民事訴訟法第六百二十四條之一第三項、第六百零八條第
    一項，裁定如主文。
中    華    民    國   100    年    4     月    28    日
                  臺灣宜蘭地方法院家事法庭
                      法  官  陳嘉年
以上正本與原本無異。
如不服本裁定關於選定輔助人之部分，應於送達後10日內向本院
提出抗告狀，並繳納抗告費新臺幣壹仟元；其餘關於輔助宣告之
部分，不得抗告。
中    華    民    國   100    年    4     月    28    日
                      書記官  吳慧芳